臺灣臺南地方法院臺南簡易庭民事判決　
111年度南小字第326號
原      告
即反訴被告  陳美淑  

訴訟代理人  張堯程律師
被      告
即反訴原告  周梅芬  

輔  佐  人  沈芷筠  
上列當事人間請求請求減少價金事件，經本院於民國111年11月8
日言詞辯論終結，判決如下：
    主      文
被告應給付原告新臺幣65,000元，及自民國111年2月15日起至
  清償日止，按週年利率百分之五計算之利息。
原告其餘之訴駁回。
訴訟費用新臺幣2,282元，由被告負擔新臺幣1,826元，餘由原
  告負擔。
反訴被告應給付反訴原告新臺幣1,000元，及自民國110年5月14
  日起至清償日止，按週年利率百分之五計算之利息。
反訴訴訟費用新臺幣1,000元由反訴被告負擔。
本判決第、項得假執行。
    事實及理由
甲、程序部分
　　按反訴之標的，如專屬他法院管轄，或與本訴之標的及其防
    禦方法不相牽連者，不得提起，民事訴訟法第436條之23準
    用第436條第2項適用第260條第1項分別定有明文。又民事訴
    訟法第260條第1項所稱之「相牽連」者，係指反訴之標的與
    本訴之標的間，或反訴之標的與防禦方法間，兩者在法律上
    或事實上關係密切，審判資料有共通性或牽連性者而言。舉
    凡本訴標的法律關係或作為防禦方法所主張之法律關係，與
    反訴標的之法律關係同一，或當事人兩造所主張之權利，由
    同一法律關係發生，或本訴標的之法律關係發生之原因，與
    反訴標的之法律關係發生之原因，其主要部分相同，均可認
    為兩者間有牽連關係（最高法院91年度台抗字第44號裁定意
    旨參照）。查本件原告主張其於民國110年2月8日以新臺幣
    （下同）1,238萬元，向被告購買門牌號碼台南市○○區○○路0
    0巷0號房屋（下稱系爭房屋）及基地（以下稱系爭買賣契約
    ），惟系爭房屋有漏水之瑕疵，乃依民法第359條請求減少
    價金81,000元，並依據不當得利起訴請求被告返還。被告於
    言詞辯論期日終結前之111年8月24日具狀對原告提起反訴，
    主張其與第三人就系爭房屋有租賃關係，其將系爭房屋出售
    原告後，依民法第425條之規定，於110年5月11日將第三人
    交付之押金以轉帳方式交付原告，但多付1,000元，乃依民
    法第179條之規定請求原告反還1,000元及利息。本院審酌本
    訴及反訴當事人均相同，且兩造主張法律關係發生之原因，
    係相同之系爭買賣契約，二者事實關係密切，審判資料、證
    據亦具有共通性，客觀上應認為本訴標的與反訴標的或其防
    禦方法具有相牽連關係，且亦難認有妨礙原告防禦或訴訟終
    結之虞，揆諸前揭規定，被告即反訴原告提起本件反訴尚無
    不合，應予准許。
乙、實體部分：
壹、本訴部分：　
一、原告主張：
（一）原告與被告前於110年2月8日簽訂系爭契約，向被告購買
      系爭房屋及其基地，約定買賣價金為1,238萬元，並於110
      年5月11日完成點交，有系爭買賣契約書及點交單為證。
      被告於系爭買賣契約所附之「標的物現況說明書」建現況
      是否有滲漏水情形」及「是否曾在最近一年內修復滲漏水
      」項目，均勾選「否」，已就系爭房屋保證無漏水之品質
      。然系爭房屋經歷大雨過後，始發現系爭房屋之頂樓天花
      板、樓板裂縫、四樓陽台及後區牆面裂縫等多處有滲漏水
      ，漏水情形嚴重，修復漏水花費計81,000元。原告爰依民
      法第359條規定，請求減少價金81,000元並依據不當得利
      之法律關係請求被告返還。
（二）聲明：　　　
　　⒈被告應給付原告81,000元，及自起訴狀繕本送達翌日起至
　　  清償日止按年息百分之五計算之法定利息。
　　⒉訴訟費用由被告負擔。
二、被告答辯：
（一）告所稱滲漏水情形非屬瑕疵，亦無從證明其存在之時點。
      交付時並無滲漏水之情形。　　　　
（二）倘認被告須負瑕疵擔保責任，原告依估價單請求修復費用
      非無疑問。　　　
（三）聲明：請求判決駁回原告之訴。
貳、反訴部分：
一、反訴原告起訴主張：　　　
（一）系爭房屋存在反訴原告與第三人間之租賃關係，嗣因反訴
      原告與反訴被告間之系爭房屋買賣契約約定及民法第425
      條規定，反訴原告於110年5月11日，將第三人交付之押金
      以轉帳方式將51,200元匯至反訴被告所有之中信金融機構
      帳戶，有通訊軟體之螢幕截圖可證，且為反訴被告所承認
      。惟實際應移轉之押金總額為50,200元，是與反訴原告移
      轉之51,200元有1,000元之差額，反訴被告無法律上原因
      而受領，且自反訴原告於同年5月14日通知反訴被告時起
      ，反訴被告即知悉其受領系爭金額為無法律上原因，至今
      卻仍未返還。爰依民法第179條規定請求反訴被告返還。
（二）聲明：反訴被告應返還反訴原告1,000元，及自110年5月1
      4日起至清償日止，百分之五計算之利息
二、反訴被告答辯：
（一）反訴原告主張因將第三人押租金移轉予反訴被告，而匯款
      51,200元予反訴被告一情，為反訴被告不爭執。而反訴原
      告係依兩造間之系爭買賣契約及民法第425條規定，將原
      存在於反訴原告與第三人間之租賃契約中第三人交付之押
      租金權利移轉予反訴被告，則反訴被告受領上開金額，依
      法有據，並非無法律上原因，且上開金額為反訴原告核算
      無誤後，始匯款予反訴被告。反訴原告空言主張計算錯誤
      云云不足為信。被告即反訴原告請求返還不當得利1,000
      元，自應予駁回。
（二）聲明：反訴原告之訴駁回。　　　
叁、得心證之理由：
一、本訴部分：
（一）原告主張兩造於110年2月8日就系爭房屋及坐落基地簽立
      買賣契約書，由原告以總價1,238萬元向被告購買，被告
      並於不動產標的現況說明書中「建物現況是否有滲漏水情
      形」、「是否曾在最近一年內修復滲漏水」項目，均勾選
      「否」，嗣後於110年5月11日交屋等情，業據提出系爭買
      賣契約書、標的現況說明書為證（見本院111年度南司小
      調字第150號卷第17-37頁），被告對此亦不爭執，此部分
      之事實應可認定。
（二）原告主張交屋後經歷過大雨，始發現系爭房屋之頂樓天花
      板、樓板裂縫、四樓陽台及後區牆面裂縫等多處有滲漏水
      （下稱系爭瑕疵），漏水情形嚴重，致需修復漏水花費計
      81,000元等情，業據其提出系爭買賣契約書、標的現況說
      明書（見本院111年度南司小調字第150號卷第17-37頁）
      、系爭房屋漏水照片光碟、估價單、工程承攬合約書為證
      。經查：
　　⒈原告主張系爭房屋在修繕之前，有多處滲漏水之瑕疵，業
      據提出原證4光碟照片為證（見本院卷第55頁），依據該
      照片可證系爭房屋外牆有裂縫，及屋內5樓房間、4樓房間
      及1樓漏水之情形。又原告為修繕系爭房屋，先委託煥新
      工程有限公司（下稱煥新公司）在110年8月27日、110年9
      月22日到場估價，估價金額分別為38,000元、81,000元，
      有估價單二紙可證（見調解卷第99、101頁）；後原告委
      託夏志恒修繕，工程款65,000元，亦有工程承攬合約書（
      見本院卷第55頁、第71-77頁）在卷可稽。
　　⒉查證人即煥新公司負責人鍾煥能到庭證稱：「（提示本院
      卷第55頁報價單，問：該報價單是否為煥新防水工程所出
      具？）這是我們公司的報價單。……（問：證人是否是受原
      告之委託在110年8月27日、110年9月22日到臺南市○○區○○
      路00巷0號查看漏水情形？）這是去年的估價單，我現在
      想不起來是哪一件我們通常會去現場看，看完之後才會報
      價。……（問：去現場勘驗提出的估價單，是否會先核對房
      屋地址，再看要修繕的部分去列出估價單？）去現場看如
      果看到什麼部分有漏水需要修繕的就會寫估價單
      （問：估價單中可看出哪個部分有漏水，需要修繕？）估
      價單上寫『復國路』，但應該是『復興路』，是在小東路
      旁邊那棟，我記起來了。（問：當時需要修繕的範圍為何
      ？）應該當時是四樓後面陽台有漏水，應該是陽台地板防
      水層有滲水；屋頂的部分我忘記了。還有一樓牆角有漏水
      。……（提示被證1，見調解卷第99頁，該報價單是否也是
      你們公司出具的？）這張也是。（問：修繕項目跟110年9
      月22日的報價單項目有不同，原因為何？）好像有增加。
      110年8月27日的估價單是第一次去的，剛才那張是第二次
      。想不起來原因為何。可能第一次去看，後來再去看又有
      新增才又出第二張估價單。（問：對110年9月22日報價單
      第一項屋頂部分有無印象？）這張有上去看過。（問：對
      110年9月22日報價單第4項三樓後面房間採光罩、牆壁漏
      水處理，有無印象？）有，這個經過一個套房進去，當時
      去現場看有漏水情形。（問：對110年9月22日報價單第5
      項四、五樓外牆是否有裂痕如原證4-5照片所示？）忘記
      了。應該就像是拍的照片這樣。」（見本院卷第94-96頁
      ）。是依證人鍾煥能之證詞，其於110年8月27日、110年9
      月22日前往系爭房屋估價時，系爭房屋確實有滲水之瑕疵
      。
　　⒊原告委託夏志恒施作系爭房屋之修繕工程，工程款65,000
      元，有工程承攬合約書在卷可憑（見本院卷第75-77頁）
      ，並經證人夏志恒到庭證稱：「（問：從事何工作？）油
      漆、防水工程。我是個人承包。（提示本院卷第75-78 頁
      工程承攬合約書），是否是你跟陳美淑所簽訂？）第三頁
      是工程細目（本院卷第77頁），最後面的部分是鐵的部分
      （本院卷第78頁），鐵皮屋頂跟陽台的塑鋁板更換的估價
      單，是我朋友開的，我當天有去，這個我知道。我跟陳美
      淑的工程承攬合約書主要是前半部的防水修繕，後面的塑
      鋁板材料是我朋友提供的，是他做的，我跟原告的承攬工
      程合約價格65,000元並不包括塑鋁板的部分。（問：何時
      受原告委託到復興路路33巷6號查看漏水情形？）施工前
      一個禮拜內，記得不是很清楚。（問：主要修繕項目包含
      哪些？）頂樓防水、外牆部分的防水，外牆是四樓的部分
      ，應該還有一樓壁癌處理，主要是處理頂樓的漏水。（問
      ：從事防水工程之工作大概多久？）六年吧。（問：是否
      可以看出該漏水已經持續多少時間？）最少有半年、一年
      吧，因為有明顯的水痕。（提示原證4照片，問：修繕的
      地方是否如該照片所載？）4-1手指的部分有鋪水泥，這
      是我修繕的地方。4-2有施工，屬於牆壁防水，本來外牆
      跟鄰居交界地方有裂痕，所以補裂痕、補防水漆，一共七
      道手續。4-3一樓的裡面有施作，但不是這樣子，是門口
      進去面對的那面牆有壁癌。我們處理一樓室內的壁癌，其
      他樓層室內沒有處理。4-4這部分有處理吧，那鐵的部分
      是我朋友做的，牆壁的裂縫部分沒有處理。4-5外牆裂痕
      有施作防水層。4-6就是現場的水痕，只有處理外部，室
      內的刷漆不是我們做的。處理外部防水後就沒有漏水了。
      4-7我們處理外部，雨水是從外部滲漏進來，所以我們只
      有處理外部，這個室內天花板只要重新刷漆就好了，但室
      內刷漆不是我們處理的。……（問：估價單上面記載頂樓防
      水施作28坪，但系爭房屋只有不到21坪？）我們是算所有
      施工面積，包含女兒牆，牆面也有施工。（問：哪邊是造
      成漏水的原因？）若要做到防水，要所有的屋頂、地面都
      要塗防水層，因為只要有裂縫，水會從牆壁裂縫進去，所
      以28坪包含女兒牆。」等語（見本院卷第132-134頁）。
      依據證人夏志恒之證詞，系爭房屋頂及外牆確實有滲水之
      瑕疵，核證人鍾煥能證詞，及與原告主張大致相符，應可
      採信。從而，原告主張系爭房屋有滲漏水之瑕疵，及其為
      修繕瑕疵，施作防水、填補裂縫，支出工程款65,000元應
      可採信。
　　⒋雖被告抗辯稱，原告不能證明漏水情形於系爭房屋交付前
      已存在，倘認交付前即有滲漏水，原告未盡民法第356條
      之檢查通知義務，應視為承認其所受領之物云云。經查：
　　　⑴按「物之出賣人對於買受人，應擔保其物依第三百七十
        三條之規定危險移轉於買受人時無滅失或減少其價值之
        瑕疵，亦無滅失或減少其通常效用或契約預定效用之瑕
        疵。出賣人並應擔保其物於危險移轉時，具有其所保證
        之品質。」民法第354條第1項前段、第2項定有明文。
        按買賣標的為房屋，在危險移轉時是否有漏水之瑕疵，
        通常無法立即檢查確認得知，故兩造於系爭買賣契約第
        五條擔保責任第二項約定：「物之瑕疵擔保：賣方保
        證本買賣標的於交屋前無物之瑕疵存在。……賣方擔保點
        交後六個月內屋況無既存性之滲漏水瑕疵。」（見調解
        卷第21頁），依該約定，被告已擔保系爭房屋在交屋後
        六個月內不會發生滲漏水瑕疵，系爭房屋如在交屋後六
        個月內發生滲漏水瑕疵，被告應負瑕疵擔保責任。兩造
        於110年5月11日交屋，原告於110年8月間發現滲漏水，
        旋即請鍾煥能估價，並於110年9月11日、110年9月28日
        寄發存證信函予被告請求修繕，如不修繕將委請他人修
        繕，並請求減少價金，此有該二存在信函可按（見調解
        卷第49-57頁）。系爭房屋滲漏水瑕疵之發現及通知，
        均在六個月之內，被告應負瑕疵擔保責任。
　　　⑵又按，「買受人應按物之性質，依通常程序從速檢查其
        所受領之物。如發見有應由出賣人負擔保責任之瑕疵時
        ，應即通知出賣人。買受人怠於為前項之通知者，除依
        通常之檢查不能發見之瑕疵外，視為承認其所受領之物
        。」民法第356條第1、2項定有明文。查系爭房屋於 危
        險移轉時是否有滲漏水之瑕疵，實無從依一般程序檢查
        得知，必待經歷大雨始得查知，原告於交屋後三個月因
        經歷大雨得知滲漏水，且以存證信函通知被告修繕，難
        有何怠於檢查及通知，被告此部分之抗辯為無理由，被
        告應負瑕疵擔保責任應可認定。
（三）按「物之出賣人對於買受人，應擔保其物依第三百七十三
      條之規定危險移轉於買受人時無滅失或減少其價值之瑕疵
      ，亦無滅失或減少其通常效用或契約預定效用之瑕疵。但
      減少之程度，無關重要者，不得視為瑕疵。出賣人並應擔
      保其物於危險移轉時，具有其所保證之品質。」民法第35
      4條定有明文。次按民法第359條規定：買賣因物有瑕疵，
      而出賣人依前5條之規定，應負擔保之責者，買受人得解
      除契約或請求減少其價金。但依情形，解除契約顯失公平
      者，買受人僅得請求減少價金。又買受人依前條規定所得
      主張之價金減少請求權，一經買受人以意思表示行使，出
      賣人所得請求之價金，即於應減少之範圍內縮減之（最高
      法院87年台簡上字第10號裁判意旨參照）。查系爭房屋有
      上揭滲漏水瑕疵，已如前述，依上開說明，原告自得就系
      爭瑕疵主張減少價金。查原告因修繕滲漏水瑕疵，與證人
      夏志恒訂立工程承攬合約書，支付工程款65,000元已如前
      述，則系爭瑕疵經修復後，系爭房屋即可恢復其通常效用
      狀態，並回復無漏水之正常交易價值，應認上開修復費用
      與系爭房屋減少之價金相當，是原告依民法第359條規定
      ，主張以修復系爭瑕疵費用65,000元，請求減少之價金，
      自無不合。至於逾此部分，雖原告請求減少價金數額應以
      煥新公司110年9月22日出具之報價單81,000元為準云云，
      然查，原告並未委託煥新公司施作工程，而夏志恒之修繕
      工程既已能使系爭房屋回復正常交易價值，減少之價金應
      以給付夏志恒之工程款數額為準，原告請求減少價金數額
      逾65,000元為無理由。
（四）又按無法律上之原因而受利益，致他人受損害者，應返還
      其利益；雖有法律上之原因，而其後已不存在者，亦同，
      民法第179條定有明文。在受益之原因初固有效存在，然
      嗣因其障礙不能達到目的時，即屬雖有法律上之原因，而
      其後已不存在之情形，如其受益而致他人受有損害，被害
      人非不得依上開規定請求受益人返還其利益。原告主張物
      之瑕疵擔保責任請求減少價金，然因被告業已受領系爭買
      賣契約之全部價金，價金減少後，被告收受該部分減少之
      價金，即失其法律上之原因，原告自得依不當得利法律關
      係，請求被告返還。從而，原告依據不當得利之法律關係
      ，請求被告返還不當得利65,000元，及自起訴狀繕本送達
      翌日即111年2月15日起至清償日止，按年息百分之五計算
      之利息為有理由，逾此之請求為無理由，應予駁回。
二、反訴部分：
（一）反訴原告主張其於110年5月11日，將第三人交付之押金，
      以轉帳方式將51,200元匯至反訴被告所有之中信金融機構
      帳戶等情，業據提出LINE對話截圖一紙為證（見調解卷第
      105頁），反訴被告對上開LINE對話截圖形式上真正，及
      已收到反訴原告給付之51,200元均不爭執，此部分之事實
      應可認定。
（二）查反訴原告應交付反訴被告之押金，依上開LINE對話內容
      計算表，分別為11,000元、10,000元、11,200元、4,000
      元、4,000元，以上共50,200元（11,000+10,000+11,200+
      4,000+4,000=50,200），然在合計欄位誤載為51,200元，
      下方記載「押金應移轉51,200」，並經兩造簽名，足證反
      訴原告主張因錯誤計算而多轉帳1,000元予反訴被告應屬
      有據。反訴被告無法律上之原因而受有1,000元之利益，
      致反訴原告受損害，反訴被告應返還該1,000元之利益。
      從而，反訴原告依民法第179條請求反訴被告返還1,000元
      為有理由。
（三）末按，給付無確定期限者，債務人於債權人得請求給付時
      ，經其催告而未為給付，自受催告時起，負遲延責任。民
      法第229條第2項前段定有明文。又遲延之債務，以支付金
      錢為標的者，債權人得請求依法定利率計算之遲延利息。
      但約定利率較高者，仍從其約定利率；而應付利息之債務
      ，其利率未經約定，亦無法律可據者，週年利率為百分之
      五；亦為同法第233條第1項及第203條所明定。本件反訴
      原告請求被告應給付之前開金額，並未定有給付之期限，
      而反訴原告已於110年5月14日以LINE對話催告反訴被告誤
      算應返還1,000元，然反訴被告未給付，從而反訴原告請
      求自催告時即110年5月14日起起至清償日止，按週年利率
      百分之五計算之利息，自無不合。
三、綜上所述，本件本訴部分，原告請求被告應給付原告65,000
    元，及自111年2月15日起至清償日止，按週年利率百分之五
    計算之利息，應予准許，逾此部分之請求為無理由，應予駁
    回。反訴部分，反訴原告請求反訴被告給付1,000元及自110
    年5月14日起至清償日止，按年息百分之五之利息為有理由
    ，應予准許。
肆、本件係屬民事訴訟法第436條之8第1項小額訴訟事件，所為
    被告敗訴之判決，依同法第436條之20規定，就本訴、反訴
    原告勝訴部分，均依職權宣告假執行。
伍、本件為判決之基礎已臻明確，兩造其餘之陳述及所提其他證
    據，經本院斟酌後，認為均於判決之結果無影響，自無庸逐
    一論述，併此敘明。
陸、末按小額訴訟，法院為訴訟費用之裁判時，應確定其費用額
    ；訴訟費用，由敗訴之當事人負擔；各當事人一部勝訴、一
    部敗訴者，其訴訟費用，由法院酌量情形，命兩造以比例分
    擔或命一造負擔，或命兩造各自負擔其支出之訴訟費用，民
    事訴訟法第436條之19第1項、第78條、第79條分別定有明文
    。本訴訴訟費用為2,282元（裁判費1,000元、證人日費及旅
    費500元、782元），兩造一部勝訴、一部敗訴，本院斟酌兩
    造勝敗之情形，確定訴訟費用之負擔如主文第項所示。反
    訴訴訟標的金額為1,000元，應徵第一審裁判費為1,000元，
    應由敗訴之反訴被告負擔，爰確定反訴訴訟費用之負擔如主
    文第項所示。
柒、據上論結，本件本訴為一部有理由，一部無理由，反訴為有
    理由，爰依民事訴訟法第436條之23、第436條第2項、第78
    條、第79條、第436條之19第1項、第436條之20，判決如主
    文。
中　　華　　民　　國　　111 　年　　12　　月　　15　　日
                  台南簡易庭  法　官  張麗娟
以上為正本係照原本作成。
如不服本判決，應於送達後20日內，向本院提出上訴狀並表明上
訴理由，如於本判決宣示後送達前提起上訴者，應於判決送達後
20日內補提上訴理由書（須附繕本）。
如委任律師提起上訴者，應一併繳納上訴審裁判費。
對於小額程序之第一審判決之上訴，非以其違背法令之理由，不
得為之。且上訴狀內應記載表明（一）原判決所違背之法令及其
具體內容。（二）依訴訟資料可認為原判決有違背法令之具體事
實。 
中　　華　　民　　國　　111 　年　　12　　月　　15　　日
                              書記官  高培馨